臺灣基隆地方法院刑事判決　　　　　　　　　　　　　九十一年度易字第一四二號
　　公　訴　人　臺灣基隆地方法院檢察署檢察官
　　被　　　告　丙○○
右列被告因藏匿人犯案件，經檢察官提起公訴（九十一年度偵字第三四二號），本院
判決如左：
    主  文
丙○○共同使犯人隱避，處有期徒刑柒月。緩刑伍年。
    事  實
一、丙○○為計程車司機，於九十一年一月十五日下午，駕駛車號ＭＹ─六五六號計
    程車營業。丙○○明知林克華、范敏、潘麗平、孫紅玉均係未經內政部警政署入
    出境管理局許可，而偷渡進入台灣地區之非法入境大陸地區人民（該四人均係於
    九十一年一月十四日二十時許，自福建省平潭海邊搭乘不詳之漁船出發，於同月
    十五日十八時二十分左右，在基隆市望海巷漁港附近海域偷渡上岸），為違反國
    家安全法之人犯，竟於同月十五日十八時二十分左右，在基隆市望海巷漁港附近
    公車總站邊，以新台幣（以下同）六千元之代價（起訴書誤載為六千六百元），
    受一不詳姓名年約五十歲之成年男子僱用，與該名男子基於共同犯意連絡，由渠
    駕駛ＭＹ─六五六號計程車，搭載林克華、范敏、潘麗平、孫紅玉四人，欲前往
    台北市○○街果菜市場，利用車輛之隱密性及機動性規避司法警察機關之查緝，
    而使上開四名人犯得以隱避。嗣於同月十五日十八時四十分左右，丙○○駕駛上
    開計程車途經基隆市○○路六十二號前，為警攔檢查獲。
二、案經基隆市警察局第二分局報告臺灣基隆地方法院檢察署檢察官偵查起訴。
    理  由
一、訊據被告丙○○對渠於九十一年一月十五日十八時二十分左右，在基隆市望海巷
    漁港附近公車總站邊，受一不詳姓名之成年男子以六千元僱用，駕駛ＭＹ─六五
    六號計程車，搭載林克華、范敏、潘麗平、孫紅玉四人，欲前往台北市○○街果
    菜市場等情自白不諱，但矢口否認有何隱避人犯行為，略以：當天渠自瑞濱欲回
    八斗子，有一不詳姓名年約五十歲之男子在望海巷公車總站攔車，向渠詢問台北
    要不要跑，等待三、四分鐘後，有一男三女上車，要求渠載往台北萬華，渠不知
    道該四人係偷渡來台之大陸地區人民等語置辯。惟查(1)被告駕車搭載之乘客林克
    華、范敏、潘麗平、孫紅玉四人均係未經內政部警政署入出境管理局之許可，而
    偷渡來台之大地區人民一節，業據林克華、范敏、潘麗平、孫紅玉四人分別在警
    訊中、偵查中供陳屬實。足認其四人確係國家安全法第六條第一項規定未經許可
    入境之人犯。(2)被告丙○○在警訊中供稱：「我自瑞濱駕計程車欲往八斗子天橋
    下等候排班，就在望海巷公車總站附近遇到該客人攔車，問我台北要不要跑，我
    說好，他叫我稍候一下，隨後便有三女一男跳到車上，然候該攔車之人問我台北
    多少價錢，我便發覺該四名上車之乘客是偷渡客，所以我便問該攔車之人說多少
    價錢要給我跑，該攔車之人說六千元新台幣讓我跑，因該四名大陸偷渡人民已在
    車上，而且我心想如不搭載的話，有何後果我不知道，所以只好載他們四人」等
    語，顯見被告在獲案之初，對渠明知所載四名乘客係大陸地區偷渡來台人民一節
    供述綦詳。(3)證人即執行路檢勤務而查獲被告之基隆市警察局第二分局信六路派
    出所員警甲○○、乙○○分別在本院作證，證人甲○○證稱「（在中正路與義一
    路口有遇到被告？）有。當時在路口站交通崗，有線報說有三台車載偷渡客，只
    有這台（指被告之車）記得車號，當時同仁共有三位在中正、義一路口，一位在
    中正、信一路口攔查，我當時發現他（指被告）車走在中正路內側車道，距離他
    有五、六公尺，我舉手叫他停車，他原本要走義一路，就突然改走中正路，我騎
    機車在後面追，他一直在超車，前行約六百公尺，到信五路口，當時是紅燈，前
    面有三、四台車停在路上，他超車到機車專用道，闖紅燈迴轉到對向車道，當時
    我同仁乙○○開警察車在他後面追，見狀超出雙黃線，在對向車道攔下他」、「
    （查到時被告有說何言？）沒說什麼，四個乘客衣服看起來有點髒，而且是濕的
    」等語；證人乙○○證稱「（有開警車攔到被告？）有，我和甲○○在中正義一
    路口要攔這台車，張伸手去攔，他（指被告）突然往中正路開，我見狀跑上未熄
    火警察車去追他，看到他中正信五路口由機車專用道闖紅燈迴轉，當時我離他五
    十公尺，我直接越過雙黃線在對向車道攔到他，查到被告時，他不表示他們（指
    四名偷渡客）是否有身分證，乘客衣服有髒而且是濕的」等語。上開二名證人且
    在偵查中作證，證人甲○○證稱：伊當時在基隆市○○路與義一路口執行路口勤
    務，接獲線報ＭＹ─六五六號計程車載有大陸偷渡客，斯時看見被告駕駛該計程
    車行駛內側車道，出面攔車時，被告反加速行駛，伊隨即騎機車追趕，到達中正
    路、信五路口時，遇到紅燈，被告旋即迴轉，此時員警乙○○駕駛警車擋在前面
    ，才將被告攔下來等語；證人乙○○證稱：追緝過程中被告很明顯逃避警方查緝
    ，員警攔車時距離尚有五、六公尺遠，被告應該知悉，且係伊駕駛警車擋住其去
    路，被告才停車，下車盤問被告時，態度明顯很緊張等語。綜上所述，顯見被告
    有遇警攔檢，驅車逃逸之行為，是被告主觀上若不知所搭載之四名乘客係大陸偷
    渡客，何以遇警攔檢隨即驅車逃逸。(4)本件偷渡來台之大陸地區人民范敏、潘麗
    平、孫紅玉均在偵查中一致供稱：當天上岸時，衣服、褲子、頭髮及身上均溼透
    等語，另參以證人甲○○證稱：四個乘客衣服看起來有點髒，而且是濕的等語，
    衡諸常情，被告在臨近海邊之望海巷漁港附近公車總站搭載四名衣著濕透且污穢
    之乘客，自應對該四人為偷渡客具有高度認知，被告事後辯解不知所搭載之人係
    大陸偷渡客云云，悖於情理。(5)綜合以上各情，被告確實有明知所搭載之四名乘
    客係大陸地區偷渡來台人民，仍受僱一不詳姓名年約五十歲之男子，基於共同犯
    意連絡，以自己所駕駛之計程車，將其四人載往台北市○○街果菜市場隱避之犯
    行。被告事後所辯，要屬卸責之詞，不足採信。被告罪證明確，犯行洵堪認定，
    應予依法論科。
二、按「人民入出境，應向內政部警政署入出境管理局申請許可。未經許可者，不得
    入出境。」、「本法所稱入出境，係指入出臺灣地區而言。」國家安全法第三條
    第一項及同法施行細則第二條分別定有明文。違反國家安全法第三條第一項規定
    未經許可入出境者，處三年以下有期徒刑、拘役或科或併科新臺幣九萬元以下罰
    金，國家安全法第六條第一項復有明定。查林克華、范敏、潘麗平、孫紅玉均係
    未經內政部警政署入出境管理局之許可，而偷渡來台之大地區人民，皆為違反國
    家安全法第六條第一項刑罰法令之人犯，被告丙○○明知此情，竟仍駕車予以搭
    載，以逃避警方查緝，使司法警察機關徒增追緝人犯之困難，核被告所為，係犯
    刑法第一百六十四條第一項之使犯人隱避罪。被告與該不詳姓名年約五十歲之成
    年男子彼此間，有犯意之連絡及行為之分擔，應依共同正犯論處。公訴意旨雖認
    被告所為係犯刑法第一百六十四條第一項之藏匿犯人罪，然所謂藏匿，係指窩藏
    隱匿使不易發覺而言，被告並無該等行為，被告係使人犯隱蔽逃避查緝，所為應
    係使犯人隱避罪，然與公訴意旨所指係同法條同條項之罪，要無變更法條適用問
    題，併敘明之。審酌被告之品行，犯罪之動機、目的、手段、所生之危害及犯罪
    後態度等一切情狀，量處如主文所示之刑，以示懲儆。末查，被告未曾受有期徒
    刑以上刑之宣告，有台灣高等法院被告全國前案紀錄表附卷可稽，素行良好，一
    時失慮下犯罪，屬偶發初犯，此次歷經偵審程序之教訓，當知所警惕，信無再犯
    之虞，因認對渠所宣告之刑，以暫不執行為適當，予宣告緩刑五年，以勵來茲而
    啟自新。
據上論斷，應依刑事訴訟法第二百九十九條第一項前段，刑法第二十八條、第一百六
十四條第一項、第七十四條第一款，罰金罰鍰提高標準條例第一條前段，判決如主文
。
本案經檢察官林明志到庭執行職務。
中      華      民      國    九十一    年      五      月      一      日
                              臺灣基隆地方法院刑事第三庭
                                  法    官    王  福  康
右正本證明與原本無異。
對於本件判決如有不服，應於收受送達後十日內，向本院提出上訴書狀，上訴於臺灣
高等法院，並按他造當事人之人數附具繕本。
                    書 記 官    李  國  豪
中      華      民      國    九十一    年      五      月      三      日
附錄論罪法條
刑法第一百六十四條第一項：
藏匿犯人或依法逮捕拘禁之脫逃人或使之隱避者，處二年以下有期徒刑、拘役或五百
元以下罰金。
